臺灣高等法院刑事判決　　　　　　　　 96年度上易字第693號
上　訴　人　臺灣臺北地方法院檢察署檢察官
被　　　告　乙○○
上列上訴人因被告妨害自由案件，不服臺灣臺北地方法院95年度
易字第2384號，中華民國96年1月19日第一審判決（起訴案號：
臺灣臺北地方法院檢察署95年度偵字第12075號），提起上訴，
本院判決如下：
    主  文
上訴駁回。
    理  由
一、聲請簡易判決處刑之意旨略以：被告乙○○與甲○○係妯娌
    關係，二人係屬家庭暴力防治法第三條第四款所稱之家庭成
    員關係。乙○○於民國九十五年四月十四日晚上十一時三十
    分許，因不滿居住於其樓上之甲○○一家人深夜仍製造極大
    聲響，擾其安寧，遂與其先生高燦池及其兒子高暐矞前往臺
    北市○○區○○路一段六六巷三號二樓找甲○○家人理論，
    甲○○與其先生高燦煌開門時，雙方一言不合，雙方發生口
    角辱罵（乙○○、甲○○涉公然侮辱部分均已撤回告訴，業
    經原審法院判決公訴不受理確定），乙○○竟基於恐嚇之犯
    意，向甲○○嚇稱「妳不怕妳的孩子會斷手斷腳嗎？妳們全
    家會遭到報應的」，致甲○○心生畏懼等語。因認被告乙○
    ○涉犯刑法第三百零五條恐嚇罪嫌。
二、按犯罪事實應依證據認定之，無證據不得認定犯罪事實；不
    能證明被告犯罪者，應諭知無罪之判決，刑事訴訟法第一百
    五十四條第二項、第三百零一條第一項分別定有明文。又事
    實之認定，應憑證據，如未能發現相當證據，或證據不足以
    證明，自不能以推測或擬制之方法，以為裁判基礎。再認定
    不利於被告之事實，須依積極證據，苟積極證據不足為不利
    於被告事實之認定時，即應為有利於被告之認定，更不必有
    何有利之證據。而認定犯罪事實所憑之證據，雖不以直接證
    據為限，間接證據亦包括在內；然而無論直接或間接證據，
    其為訴訟上之證明，須於通常一般之人均不致有所懷疑，而
    得確信其為真實之程度者，始得據為有罪之認定，倘其證明
    尚未達到此一程度，而有合理之懷疑存在，致無從為有罪之
    確信時，即應為無罪之判決。而刑事訴訟法第一百六十一條
    已於九十一年二月八日修正公布，其第一項規定：檢察官就
    被告犯罪事實，應負舉證責任，並指出證明之方法。因此，
    檢察官對於起訴之犯罪事實，應負提出證據及說服之實質舉
    證責任。倘其所提出之證據，不足為被告有罪之積極證明，
    或其指出證明之方法，無從說服法院以形成被告有罪之心證
    ，基於無罪推定之原則，自應為被告無罪判決之諭知（最高
    法院三十年度上字第八一六號、四十年度臺上字第八六號、
    七十六年度臺上字第四九八六號、九十二年度臺上字第一二
    八號判例意旨參照）。再按刑法第三百零五條之恐嚇罪，所
    稱以加害生命、身體、自由、名譽、財產之事，恐嚇他人者
    ，係指以使人生畏怖心為目的，而通知將加惡害之旨於被害
    人而言。而所謂惡害通知，係指明確而具體加害上述各種法
    益之意思表示，客觀上一般人皆認足以構成威脅，致接受意
    思表示者之生活狀態陷於危險不安之境，倘非具體明確，即
    難認係惡害通知。又如僅以接受意思表示之一方之主觀感受
    為準，亦有悖於法律之安定性，從而對被害人為惡害之通知
    ，是否使被害人心生畏怖，應依個案具體事實審酌主、客觀
    情形全盤判斷，不得僅憑被害人自稱心生畏怖，即遽以該罪
    相繩。
三、查本件公訴人認被告乙○○涉有前揭犯行，無非係以告訴人
    甲○○之指述及證人高燦煌之證述為其論據。訊之被告乙○
    ○則堅決否認有何恐嚇之犯行，辯稱：當天晚上已經十一時
    三十分，樓上小孩還是跑來跑去，很吵，伊是在樓梯間聽到
    甲○○罵「小王八蛋」才上樓，伊上樓後告訴甲○○因伊開
    刀，需要早一點休息，不要讓小孩子跑來跑去，伊有說「這
    麼晚了，你不怕你的小孩洗完澡後跑來跑去會受傷嗎？」，
    但不是說「妳不怕妳的孩子會斷手斷腳嗎？」，也沒有說「
    妳們不怕高沁的腳斷掉？」，且伊會說「你不怕會得到報應
    嗎？」，是因為甲○○態度很強勢，都不肯跟伊溝通，這句
    話只是伊脫口而出的話而已，伊不是說「你們全家會得到報
    應」等語。
四、經查：
  (一)本案起因於居住於二樓之告訴人甲○○的小孩於九十五年四
    月十四日晚上十一時三十分許，仍在地板上跑來跑去，住於
    一樓之被告乙○○與其家人因嫌樓上太吵，使他們無法入睡
    ，始先由證人即被告乙○○的先生高燦池撥打電話至甲○○
    住處，但甲○○的女兒在接起電話後並未回答即掛斷電話，
    高燦池再撥打了二通電話無人接聽後，其才上樓準備請甲○
    ○家人安靜一點，因被告乙○○剛開完刀需要休息，而高燦
    池的大兒子高偉矞係自行跟隨上樓。高燦池上樓按門鈴，由
    高燦煌開門後，高燦池向其胞兄高燦煌稱：「拜託，現在都
    幾點了還那麼吵」，高燦煌即表示「明天是假日，不需要那
    麼早睡」，此時甲○○衝到門口欲將門關上，高偉矞即伸手
    將門擋住，甲○○見狀即怒罵高偉矞「小王八蛋」，在樓梯
    間聽到此話之乙○○亦上樓，向甲○○表示「現在很晚了，
    我剛開完刀，需要早一點休息」，甲○○即回稱「誰沒有生
    病？」，乙○○乃反問「妳生什麼病？」，二人即發生口角
    ，甲○○出言罵乙○○「王八蛋」、乙○○向甲○○稱「妳
    生什麼病？妳得到產後憂鬱症，是道德良心病」（二人涉犯
    公然侮辱部分均已撤回告訴），乙○○見甲○○無法溝通，
    一時氣憤乃向甲○○稱「你不怕你的小孩洗完澡後跑來跑去
    會受傷嗎？」、「你不怕會得到報應嗎？」，之後甲○○將
    門關上，乙○○也與高燦池、高偉矞下樓，惟甲○○仍撥打
    電話報警，派出所警員據報前來處理，高燦池向警員解釋並
    說沒事，警員稱沒事就好，雙方始各自回家睡覺。此等情形
    業據證人高燦池、高燦煌及甲○○於檢察官偵訊及其二人與
    甲○○於原審審理時證述在卷。
  (二)雖告訴人甲○○指述被告乙○○向其稱「妳們不怕高沁的腳
    斷掉？」，致其心生畏懼，證人高燦煌亦證稱被告乙○○有
    說：「你們不怕高沁的腳斷掉？」云云，然查告訴人於警詢
    指稱「乙○○曾說我小孩腳會斷掉」，而被告乙○○堅稱伊
    說的是「你不怕你的小孩洗完澡後跑來跑去會受傷嗎？」，
    則被告乙○○在雙方爭執時究竟說了什麼即非無疑！而衡以
    經驗法則，被告乙○○及其家人係因在深夜十一時三十分許
    ，仍受到住於樓上的甲○○的小孩在地板上奔跑之噪音影響
    致無法入睡，在先撥打電話無人回應後始上樓欲請甲○○、
    高燦煌約束其家裡小孩，此時，高燦煌與甲○○未給予正面
    回應，被告乙○○在剛開完刀需休息之情況下，其情緒不佳
    乃屬正常之事，其在與甲○○爭執中出言稱「你不怕你的小
    孩洗完澡後跑來跑去會受傷嗎？」，應無惡意；又被告乙○
    ○對於告訴人之小孩並無特別之偏見，其自無針對某特定小
    孩（高沁）之必要，因而，應以被告乙○○所稱較屬可信。
    再一般人在與他人發生爭吵時，常會脫口而出說一些詛咒對
    方之氣話，但不當然即代表該說話者即有恐嚇對方之故意，
    尤其人在身體狀況及心情不佳之情形更為明顯，故認被告乙
    ○○所言應係爭執當時脫口而出之氣話，於客觀上，一般人
    應不致於認為此已足以構成威脅，當亦不至於使告訴人之生
    活狀態陷於危險不安，尚與恐嚇罪之成立要件不符。
  (三)又證人甲○○、高燦煌雖均證稱被告乙○○有說「你們全家
    會遭到報應」，被告乙○○自承其對告訴人稱「你不怕會得
    到報應嗎？」，內容互有差異，然證人高燦煌於原審審理時
    已證稱：「（檢察官問：你有無聽到乙○○說『你們全家會
    遭到報應』？）她後面有講這句話。（檢察官問：為何她會
    講這句話？）因為我們太吵，吵到他們。（檢察官問：你聽
    到這句話時感受如何？）我覺得他們在幾年前也曾經被人家
    告過，因為她出言不遜」，足見被告乙○○確實係因被吵到
    無法入睡，在上樓欲與告訴人溝通又未得到正面回應後，一
    時無法宣洩自己情緒而說出之氣話，其並無明確而具體恐嚇
    之話語，於客觀上，一般人並不至於認為此等話語已足以構
    成威脅，故認被告乙○○於當時之情況下，不管其對告訴人
    稱「你們全家會遭到報應」或「你不怕會得到報應嗎？」，
    均尚無恐嚇之故意。
  (四)綜上所述，公訴人所舉之上揭證據資料，均尚不足以使本院
    得到被告乙○○確有恐嚇犯行之確信。此外，綜觀全案卷證
    資料，亦未發現有何積極之證據足以證明被告乙○○確有此
    恐嚇之犯行，是被告乙○○之犯行即屬無法證明，自應依法
    為無罪之諭知。
五、原審依調查證據之結果，斟酌全辯論意旨，認不能證明被告
    乙○○犯罪，依法為無罪之諭知，經核並無不合。檢察官上
    訴意旨猶執以前詞論以：被告對告訴人嚇稱「你得到產後憂
    鬱症是道德良心病，你不怕你的孩子會斷手斷腳嗎？你們全
    家會遭到報應嗎？」，而告訴人確實因被告之話語而心生畏
    懼，致生危害安全，足認被告確有恐嚇犯行等語，指摘原判
    決違誤，為無理由（理由詳如前述），應予駁回。
據上論斷，應依刑事訴訟法第三百六十八條，判決如主文。
本案經檢察官游明仁到庭執行職務。
中　　華　　民　　國　　96　　年　　 5　　月　　 3　　日
　　　　　　　　　刑事第十五庭  審判長法　官  吳昭瑩
　　　　　　　　　　　　　　　　　    法　官  蘇隆惠
　　　　　　　 　 　　　　　　　　　　法　官  王梅英
以上正本證明與原本無異。
不得上訴。
                                      書記官  顧哲瑜
中　　華　　民　　國　　96　　年　　5 　　月　　4 　　日
